最高法院刑事判決　　　　　　　　　　　　　　　九十一年度台上字第六七０一號
　　上　訴　人　甲○○
右上訴人因偽造文書案件，不服台灣高等法院高雄分院中華民國九十一年八月十三日
第二審更審判決（九十年度上更(二)字第二四０號，起訴案號：台灣高雄地方法院檢察
署八十三年度偵字第六七六一號），提起上訴，本院判決如左：
    主  文
上訴駁回。
    理  由
按刑事訴訟法第三百七十七條規定，上訴於第三審法院，非以判決違背法令為理由，
不得為之。是提起第三審上訴，應以原判決違背法令為理由，係屬法定要件。如果上
訴理由狀並未依據卷內訴訟資料，具體指摘原判決不適用何種法則或如何適用不當，
或所指摘原判決違法情事，顯與法律規定得為第三審上訴理由之違法情形，不相適合
時，均應認其上訴為違背法律上之程式，予以駁回。本件原判決撤銷第一審關於諭知
上訴人甲○○無罪部分之判決，改判論處上訴人共同行使變造私文書，足以生損害於
公眾及他人罪刑。已敘明上訴人於民國八十一年間，與葛有力合夥在高雄市設立「高
雄市私立大學門升學文理短期補習班大學部」（下稱「大學門補習班」），由葛有力
擔任設立人兼負責人，上訴人為班主任。八十二年一月間起，上訴人與其原配偶簡秀
恩（原名簡珠淑，已判刑確定）並負責財務收支及傳票帳簿之登載等業務。乃二人共
同基於概括之犯意聯絡，明知該補習班未支出原判決附表編號一至三所示之管理費等
費用，且同附表編號四至六所示水電費等費用之實際支出金額較少，仍於其業務上作
成之現金支出傳票上，虛列管理費等費用之支出項目，及浮報水電費等之支出金額（
詳如同附表編號一至六所示）。又將八十二年八月二十三日聯合晚報報費收據新台幣
（下同）二千八百元，變造為二萬八千元，並將此不實之金額登載於帳簿及現金支出
傳票上。復明知該補習班職員郭玳廷僅領取八十二年九月份薪資一萬六千五百元，而
於現金支出傳票上虛載支付其薪資十三萬五千元。然後將上開不實帳冊資料交由不知
情之會計師李瑞霖製作大學門補習班總分類帳、大學門補習班現金簿（外帳），據以
向財政部高雄市國稅局申報該補習班設立人葛有力之八十二年度綜合所得稅，足以生
損害於葛有力、郭玳廷、聯合晚報及財政部高雄市國稅局關於稅捐稽徵之正確性等情
。係依憑上訴人及原審共同被告簡秀恩之供述，告訴人葛有力之指訴，證人李瑞霖、
吳仲惠、張浴燕、郭玳廷等人之證言，綜合現金支出傳票、大學門補習班總分類帳、
大學門補習班現金簿（外帳）、財政部高雄市國稅局八十二年度綜合所得稅核定通知
書，及水電費、燃料費、聯合晚報報費收據等全部卷證資料，為其所憑之證據及認定
之理由。並以上訴人否認犯罪所持之辯解為不足採，於理由內說明及指駁綦詳。所為
論敘，俱有卷存之證據資料可資覆按，從形式上觀察，並無違背法令之情形存在。按
刑法上偽造文書罪章，旨在保護文書之公共信用，以足以生損害於公眾或他人為要件
之一；所謂足以生損害於公眾或他人，衹須有發生損害之虞為已足，不以確有損害之
事實為必要。上訴人與簡秀恩共同變造聯合晚報報費收據，並於其業務作成之支出傳
票及帳簿上，為不實之登載，交由不知情之會計師製作大學門補習班總分類帳及現金
簿，據以申報葛有力之八十二年度綜合所得稅，顯足以生損害於葛有力。上訴意旨，
以其所為實係幫助葛有力節稅，葛有力自無損害可言云云，憑己見砌詞指摘原判決違
法，難謂符合第三審上訴之法定要件。又上訴人與簡秀恩就上開犯行有犯意聯絡及行
為分擔，為原判決合法認定之事實，則上訴人與簡秀恩對於全部所發生之結果，均應
共同負責。原判決雖未分別認定上開現金支出傳票上之何筆帳目係何人虛偽登載，報
費收據為何人變造，仍於上訴人應負之責任不生影響，不得執為第三審上訴之合法理
由。而證人即聯合晚報收費員張浴燕已於原審更一審時經合法訊問，就本件待證事實
陳述明確，原審此次更審時未再行傳喚，稽之刑事訴訟法第一百九十六條規定，並無
違誤。再，原審審判長於審判期日，已依法提示聯合晚報報費收據並告以要旨（見原
審更(二)卷第二宗第六十八頁），依法踐行調查程序，原判決採為不利於上訴人之認定
，於法尤無不合。又刑法第四十一條已於九十一年一月十日修正公布，原審判決時，
論上訴人以共同行使變造私文書罪，量處有期徒刑五月，併適用修正刑法第四十一條
之規定，諭知易科罰金之折算標準，要無適用法則不當之違法。雖其理由之論敘尚欠
週延，但實際上既已為法律之比較適用，即於判決之本旨不生影響，亦不得據為第三
審上訴之適法理由。至上訴意旨其餘所稱大學門補習班之帳目繁瑣，難免筆誤；且上
訴人係幫助葛有力節稅，葛有力亦屬共同正犯等各節，執其陳詞辯解，對於原審採證
認事職權之適法行使，及判決內已明白論斷之事項，或無關犯罪構成事實之枝節問題
，任意指摘，與法律規定得為第三審上訴理由之違法情形，不相適合，其上訴違背法
律上之程式，應予駁回。
據上論結，應依刑事訴訟法第三百九十五條前段，判決如主文。
中      華      民      國    九十一    年     十一     月    二十八    日
                              最高法院刑事第四庭
                                  審判長法官  紀  俊  乾
                                        法官  黃  正  興
                                        法官  劉  介  民
                                        法官  陳  東  誥
                                        法官  魏  新  和
      右正本證明與原本無異
                                              書  記  官
中      華      民      國    九十一    年     十二     月      二      日
